【裁判字號】    88,訴,88
【裁判日期】    890726
【裁判案由】    搶奪
【裁判全文】
臺灣高雄地方法院刑事判決                            八十八年度訴字第八八號
    公  訴  人  臺灣高雄地方法院檢察署檢察官
    被      告  甲○○
    選任辯護人  盧世欽律師
                陳義雄律師
右列被告因搶奪案件，經檢察官提起公訴（八十七年度偵字第二一八一七號、第二二
六八六號），本院判決如左：
    主  文
甲○○共同意圖為自己不法之所有，而搶奪他人之動產，累犯，處有期徒刑壹年陸月
。
    事  實
一、甲○○於民國八十一年間曾因煙毒案件，經本院判處有期徒刑三年二月確定後入
    監執行，後經假釋，並於八十五年三月十六日假釋期滿執行完畢。仍不知悔改，
    復與乙○○（未到案，另行審結）基於共同意圖為其二人不法所有之共同犯意聯
    絡，於八十七年九月十六日二十二時二十五分許，由乙○○騎乘向綽號「龍仔」
    之人借來之未懸掛牌照機車附載甲○○，在高雄市○○○路兵工廠前，由坐於後
座之甲○○，趁騎乘機車超越黃娟怡騎乘之機車之際，乘黃娟怡不備，下手搶奪
    黃娟怡所有置於機車腳踏板上之皮包一只（內有身分證、駕駛執照、台灣銀行金
    融卡一張、中國信託商業銀行及渣打銀行之信用卡各一張、現金新台幣三千二百
    元），得手後，至高雄市前鎮區「清心釣蝦場」以搶得之現金向綽號「骨仔」之
    人購買海洛因一包施用後（施用毒品部分業經公訴人另案偵辦），於同夜零時二
    十五分許（即隔日凌晨零時二十五分）騎乘該機車攜帶該只搶得之皮包至高雄市
    前鎮區鎮○路「鎮顯宮」前翻閱時，為巡邏之員警發現可疑而欲上前盤查時，其
    二人即分散逃離現場，嗣經警追捕後逮捕甲○○並查扣該只皮包，乙○○則騎乘
    該未懸掛牌照之機車逃逸，後經警方於現場查獲之該只皮包內發現黃娟怡之證件
    後通知黃娟怡指認而查獲。
二、案經高雄市政府警察局前鎮分局移送臺灣高雄地方法院檢察署檢察官偵查起訴。
    理  由
一、訊據被告甲○○矢口否認犯行，辯稱：並無搶奪犯行，於警訊中係被刑求才承認
    犯行，其自白不實在；被害人黃娟怡之指述不實，被害人係因警訊時遭其辱罵始
    為不實之指述；其並未於被逮捕之前揭現場翻動被害人之皮包云云。經查：
（一）、被告甲○○雖辯稱於警訊中係被刑求云云，惟查：１、證人即承辦及制作被
        告筆錄之員警陳啟昭業經本院審理中結證稱：並無刑求之情形，被告確係出
        自由意思陳述等語。２、被告同日因施用毒品，而在檢察官聲請送觀察勒戒
        之本院八十八年毒聲字第二五○六號案件中，於本院法官訊問時，雖向法官
        表示「胸部被打會痛」等語，惟其並未表明係遭何人毆打或遭刑求等語，則
        其究係遭何人毆打，及是否遭警刑求，均不明，自無從認其曾遭警刑求。３
        、被告於檢察官偵訊時，亦坦承上述犯行，且於偵訊中均未曾向檢察官表示
        曾遭刑求。４、經本院向高雄看守所附設勒戒所調閱被告於八十七年九月十
        七日入該勒戒所之被告健康檢查表後，被告於入該勒戒所勒戒當時，經該所
        目視檢察身體，被告之身體並無特殊異樣之情形，故其胸部、四肢經檢查後
        均記載為「正常」，有該看守所八十九年六月二十一日高所坤戒字第六五四
        號函檢送之被告於八十七年九月十七日入該勒戒所之健康檢察表在卷可稽。
        ５、佐以被告於檢察官訊問時，並非坦承其於警訊時所坦之四件犯行，而係
        只承認本件犯行而否認其他三件犯行；衡諸常情，被告如確曾遭警刑求而心
        生畏懼，自應同時亦承認警訊中坦承之其他三件犯行，始合乎常理，其應無
        單獨只承認一件犯行之理。綜上證據，均不足認被告係因於警訊時曾遭警刑
        求，始於檢察官訊問時坦承本件犯行，核先予敘明。
（二）、被告前揭搶奪之犯罪事實，業據被害人黃娟怡於警偵訊中明確指認確係被告
        搶奪其皮包在卷，並有其領回被搶奪物品之贓物認領保管收據在卷可佐。另
        證人即承辦本件之員警陳啟昭及曾益章亦均於本院審理中結證稱：係其等同
        事巡邏經過現場時發現被告及同案被告乙○○在翻動被害人之皮包，覺得可
        疑，我們正準備上前盤查時，被告二人分二路逃跑，後來只抓到甲○○，再
        根據他們翻動的皮包裡面的資料，通知黃娟怡過來指認被告作筆錄，我們還
        有問他現金那裡去，他們說是去買毒品了等語。被告雖辯稱被害人之指述不
        實，惟查被害人業經多次指述明確在卷，且其指述，與證人陳啟昭及曾益章
        證述查獲被告之情節相符，當無故意誣指之情；佐以被害人之皮包如非被告
        及乙○○所搶奪，應無於深夜恰巧出現於被告二人被查獲之現場而為被告及
        乙○○所翻動之理；再佐以被告供稱其以搶得之現金向綽號「骨仔」之人購
        買海洛因一包施用，亦與其確有施用海洛因之犯行，而經本院以八十八年毒
        聲字第二五○六號裁定送觀察勒戒相符，有該裁定在本院卷可稽等情狀均相
        符。足見被告所辯顯係事後卸責之詞，委無足取，其犯行，罪證明確，足以
        認定。
二、核被告所為，係犯刑法第三百二十五條第一項之搶奪罪。其與同案被告乙○○間
    ，有犯意聯絡及行為分擔，為共同正犯。被告於八十一年間曾因煙毒案件，經本
    院判處有期徒刑三年二月確定後入監執行，後經假釋，並於八十五年三月十六日
    假釋期滿執行完畢，有被告之全國前案紀錄表在卷可稽，其於執行完畢後五年以
    內再犯有期徒刑以上之本罪，為累犯，應加重其刑。茲審酌被告犯後猶否認犯行
    ，態度不佳，好逸惡勞，不謀正途賺取所用，反以弱勢婦女為俎肉，且係以飛車
    搶奪之具有巨大危險性之方式搶奪他人財物，影響社會治安甚鉅，惡性非輕，及
    其圖得不法利益而犯罪之動機、目的等一切情狀，爰量處如主文所示之刑。
三、另公訴人雖被告與同案被告乙○○另以相同之手法，於同年九月四日十四時五十
    分許，在高雄市○○路與英德街口搶奪被害人丙○○之皮包一只；及於同年月十
    四日凌晨三時五十分許，在武慶路與瑞北路口搶奪被害人丁○○之皮包一只，而
    認被告亦有此二部分之搶奪犯行等語。經查，被告雖於警訊坦承此二部分之犯行
    ，惟其檢官偵訊時即已否認此二部分之犯行，自不足以認為係自白。且核被害人
    二人之指述，顯有瑕疵，即：（一）、被害人丙○○於前鎮分局前鎮派出所之警
    訊時雖稱被告之體型與搶奪之人很像，惟亦同時陳稱：被搶後，歹徒就跑掉了，
    我只有看見歹徒的背面，時間只有一瞬間，所以我不太能確認等語，其並不能確
    認係被告所為；另其於前鎮分局光華派出所報案之警訊時，指述稱：搶奪之人體
    型瘦小等語，核與前述看守所檢送之被告於八十七年九月十七日入該勒戒所之健
    康檢察表記載被告身高為一百七十一公分、體重為七十四公斤，體型並非瘦小不
    符，故被害人之指述，顯與客觀之證據不符；又本案並未於被告或乙○○身上或
    處所查獲被害人被搶奪之贓物可資佐證，此部分並無充足之積極證據足以認定係
    被告或乙○○所為。（二）、被害人丁○○於前鎮分局前鎮派出所之警訊時雖稱
    應是被告搶奪其皮包，惟同時亦陳稱：被搶時，只有看見歹徒的背面等語，其既
  只有看被告之背面而被搶奪之時間只有一瞬間，衡情應甚難指認確係被告所為；
    此部分佐以其於前鎮分局瑞隆派出所之報案警訊時，指述稱：搶奪之人係騎輕型
    機車；歹徒二名，前座之人看不清楚，後座之人體型中等等語，核與被告及乙○
    ○均係供稱其等係騎乘重型機車，及被告身高為一百七十一公分、體重為七十四
    公斤，體型係稍胖不符，故被害人之指述，應與客觀之證據並不符；又本案並未
    於被告或乙○○身上或處所查獲被害人被搶奪之贓物可資佐證，此部分亦無充足
    之積極證據足以認定係被告或乙○○所為。就此二部分，本應諭知被告無罪，惟
    因公訴人就此部分係認與前揭有罪部分具有連續犯之裁判上一罪關係起訴，爰不
    另為無罪之諭知，併予敘明。
據上論斷，應依刑事訴訟法第二百九十九條第一項前段，刑法第二十八條、第三百二
十五條第一項、第四十七條，判決如主文。
中      華      民      國    八十九    年      七      月    二十六    日
                                      臺灣高雄地方法院刑事第一庭
                                          法  官  郭文通
右正本證明與原本無異。
如不服本判決，應於判決送達後十日內，向本院提出上訴狀。
                                          書記官  黃國忠
中      華      民      國    八十九    年      七      月    二十六    日
附錄本案論罪科刑法條全文
刑法第三百二十五條第一項：
意圖為自己或第三人不法之所有，而搶奪他人之動產者，處六月以上五年以下有期徒
刑。


司法院資訊處製作；財團法人民間司法改革基金會備份。
